【裁判字號】    92,上易,147
【裁判日期】    920319
【裁判案由】    竊盜等
【裁判全文】
臺灣高等法院臺中分院刑事判決                    九十二年度上易字第一四七號
    上  訴  人  臺灣台中地方法院檢察署檢察官
    被      告  甲○○
    被      告  丙○○
右上訴人因被告竊盜等案件，不服臺灣台中地方法院九十一年度易字第二六三八號中
華民國九十一年十二月二日第一審判決（起訴案號：臺灣台中地方法院檢察署九十一
年度偵字第一六一二一號），提起上訴，本院判決如左：
      主  文
原判決撤銷。
甲○○竊盜，累犯，處有期徒刑伍月，如易科罰金，以佰元折算壹日。
丙○○收受贓物，處拘役伍拾日，如易科罰金，以佰元折算壹日。
      事  實
一、甲○○前於民國八十五年間因犯竊盜罪，經台灣台中地方法院判處有期徒刑十月
    ，緩刑四年確定，於緩刑期滿後，於八十九年間復因竊盜案件，經台灣台中地方
    法院判處有期徒刑十月，並於九十年八月三十日執行完畢，竟仍不知悔改，於民
    國九十一年五月二十七日凌晨一時五十分許，意圖為自己不法之所有，在臺中縣
    沙鹿鎮○○路三０七號前，以不詳方法，竊取乙○○所有停放該處之車牌號碼Ｊ
    ＢＰ－一六六號重型機車乙部。嗣甲○○於九十一年七月十五日十五時許，騎乘
    上開竊得之贓車前往其同事丙○○位於臺中縣清水鎮○○路六二號之一住處，向
    丙○○借款新臺幣（以下同）三千元後，即將該部贓車借予丙○○騎用，而丙○
    ○明知該部機車係來路不明之贓物，竟仍予以收受，做為工作之代步工具使用。
    嗣被告丙○○於九十一年八月十五日五時四十分許，在臺中縣梧棲鎮○○路○段
    八六二號前乘騎上開贓車為警查獲而循線查獲上情。
二、案經台中縣警察局清水分局報請台灣台中地法院檢察署檢察官偵查起訴。
      理  由
一、訊據被告甲○○矢口否認有右揭竊盜犯行，並辯稱伊並未交付上開機車予丙○○
    ，被告丙○○於同年七月一日就騎乘上開機車上班，上開機車不可能是伊於同年
    七月十五日才交付予丙○○云云。訊據被告丙○○雖坦承被告甲○○於上開時地
    騎乘上開機車交予伊騎用，因被告甲○○向伊借三千元，所以伊疏於查證才收受
    上開機車等情，惟否認知道上開機車係贓車云云。惟查：
  (一)上開機車係告訴人乙○○於九十一年五月二十七日凌晨一時五十分許，在台中縣
    沙鹿鎮○○里○○路三○七號前所失竊，告訴人將一付備用機車鑰匙及大鎖鑰匙
    放在置物箱內一併遭竊等情，業經告訴人於警訊中指訴甚明（見偵查卷第二○頁
    背面），並有「車輛竊盜、車牌失竊資料個別查詢報表－查詢車輛認可資料」、
    贓物認領保管收據各一紙附卷可稽（見偵查卷第三○、二七頁），足認上開機車
    確實於上開時地遭人竊取無訛。
  (二)被告丙○○於警訊、偵查中均供稱：上開機車確係被告甲○○於九十一年七月十
    五日騎往伊住處，借予伊騎乘等情（見偵查卷第十八、三八、四一頁），且被告
    丙○○於警訊時所供被告甲○○借予上開機車時，還有交付上開機車鑰匙、大鎖
    一個及大鎖鑰匙一把等語，核與告訴人所指訴之失竊情節相符，足見被告丙○○
    所供並非子虛，本院復審酌被告丙○○與被告甲○○原係同事，應無故意攀誣被
    告甲○○之理。再參酌被告甲○○於被告丙○○為警查獲後，經警方通知到所說
    明案情，被告甲○○均拒絕到場等情，亦有警員黃聰勇之職務報告書一份在卷足
    憑（見偵查卷第二二頁），顯見被告甲○○已有心虛畏罪之情甚明，故應認上開
    機車確實係被告甲○○於上開時地所竊得，而於九十一年七月十五日借予被告丙
    ○○騎乘甚明。被告甲○○辯稱其並未竊取機車，亦未交付機車予被告丙○○云
    云，顯不足採信。
  (三)另被告丙○○於收受上開機車後，騎乘上開機車代步約一個月之久，而於收受上
    開機車時竟未要求被告甲○○提出行車執照，以確定該部機車之來源係屬正常，
    並於警察臨檢時供做機車來源正當之證明文件，且被告丙○○亦坦承被告甲○○
    借予上開機車，並未約定返還期限，亦有違常情，故被告丙○○主觀上顯然對該
    部機車係來路不明之贓物有所認識，竟仍收受上開機車並騎用之，其上開收受贓
    物犯行亦堪認定。
  (四)被告丙○○於原審雖坦承上開機車係伊所竊取，伊在警訊、偵查中係因被告甲○
    ○常常欺負伊，欲報復甲○○才會供稱機車係被告甲○○所竊云云（見原審卷第
    三一、三二頁），惟被告丙○○於原審九十一年十一月十八日言詞辯論終結後，
    於九十一年十一月二十九日即具狀表明係因被告甲○○恐嚇才於原審坦承係伊竊
    取機車，上開機車確實係被告甲○○所竊取等語，此有答辯狀一份附於原審卷內
    足憑（見原審第四○至四二頁），被告丙○○於本院調查時亦供稱：「警訊時，
    我就說是甲○○騎來給我的，警察要我聯絡甲○○過來，並有告訴他機車的事情
    ，但是甲○○告訴我就說叫我自己要承擔，警察去他家，他就跑掉了。因為偵查
    庭出庭的前一天，他把我打得全身是傷，我還是推輪椅出庭的  ----因為甲○○
    到我家丟汽油彈，我爸媽叫我不要屈服他，不可以承認是我偷的，但是因為他丟
    汽油彈造成我家很大的恐慌，我不想讓我爸媽擔心，所以才坦承是我偷的。（問
    ：開偵查庭的前一天你所稱甲○○打傷你，是否你們另外傷害案件所發生的事？
    ）沒錯。（問：當時甲○○為何打傷你？）就是因為我說機車是他騎來的，他才
    打我。（問：他打你的時間、地點為何？）因為甲○○有欠阿添的錢，阿添的太
    太來找我說甲○○說已經把要還的錢交給我了，要我轉交給阿添，我說我沒有收
    到錢，我說我可以帶他去找甲○○求證，所以我帶阿添的太太去甲○○家找甲○
    ○，所以電話聯絡時，甲○○在電話中告訴阿添的太太說錢已經交給我，不相信
    叫阿添的太太帶我到他家去確認，因為我才去他家。----到了他家之後甲○○立
    即承認他沒有把錢交給我，立即向甲○○的太太拿錢還給阿添的太太，並跟阿添
    的太太說他有事跟我談，叫她先走，阿添的太太就走了，我就在那邊，他們就反
    鎖門，用木棍打我的全身，並把我的腳打斷，他們連甲○○總共有三個人，另外
    兩個人有出手，甲○○也有出手。  ----（問：甲○○騎機車給你的時候，他是
    交給你鑰匙等？）交給我兩支鑰匙，一支是機車鑰匙，一支是大鎖的鑰匙。（問
    ：為何傷害案子要撤回告訴？）因為我不得已，我沒有辦法，因為我都受到威脅
    恐嚇，我希望有人可以保護我。」等語（見本院卷第五四至五八頁），且被告丙
    ○○當日遭被告甲○○毆打成傷，嗣又撤回告訴等情，亦有台灣台中地方法院九
    十一年度易字第二七九七號判決在卷足參（見本院卷第四一頁）；另證人即綽號
    「阿美」之郭佳慧於本院證稱：九十一年九月三日因被告甲○○欠伊先生錢，被
    告甲○○說錢已託給被告丙○○，伊要被告丙○○帶伊至被告甲○○家對質，伊
    去被告甲○○家中，被告甲○○即將錢還給伊，伊就走了等情（見本院卷第四七
    至四八、六七至六八頁），本院審之被告丙○○供稱當日係就被告甲○○有無託
他轉交借款還給證人郭佳慧，而前往被告甲○○住處與之對質一節，與證人郭佳
    慧所供相符，故被告丙○○供稱當日係因其指認被告甲○○而遭被甲○○毆打等
    情應堪採信。被告甲○○於本院辯稱當日係因被告丙○○向地下錢莊借錢，由伊
    擔任連帶保證人，丙○○帶地下錢莊的人及「阿美」去跟伊收錢，才在伊住處打
    架，並非因被告丙○○指認伊才毆打伊云云，顯不足採信。綜前所述，本件被告
    丙○○既係曾遭被告甲○○毆打，其於原審之自白是否出於自由意思即有可疑，
    且其於原審自白稱：伊見機車鑰匙掛在機車上就順手把機車騎走之竊盜情節（見
    原審卷第三二頁），與告訴人於警訊中指稱：當時鑰匙沒有插在機車上之失竊情
    節並不相符，亦足見被告丙○○於原審之自白與事實不符，本院爰不予採信。從
    而本件事證明確被告二人上開犯行，應堪認定。
二、核被告甲○○所為，係犯刑法第三百二十條第一項竊盜罪，被告丙○○所為，係
    犯刑法第三百四十九條第一項收受贓物罪。被告甲○○於八十九年間復因竊盜案
    件，經台灣台中地方法院判處有期徒刑十月，並於九十年八月三十日執行完畢，
    其於五年以內再犯本件有期徒刑以上之罪，為累犯，依刑法第四十七條規定加重
    其刑。原審疏未查明，竟依被告丙○○於原審之自白，遽為被告二人無罪之諭知
    ，尚有未洽，公訴人上訴為有理由，自應由本院撤銷改判。爰審酌被告甲○○有
    事實所載之前科，素行不佳，被告二人僅為貪圖己便之犯罪動機、犯罪目的、手
    段、所造成之危害尚非重大等一切情狀，分別量處被告甲○○有期徒刑五月，被
    告丙○○拘役五十日，並均諭知易科罰金之折算標準，以資懲儆。
三、據上論斷，應依刑事訴訟法第三百六十九條第一項前段、第三百六十四條、第二
    百九十九條第一項前段，刑法第三百二十條第一項、第三百四十九條第一項、第
    四十七條、第四十一條第一項，罰金罰鍰提高標準條例第一條前段、第二條，判
    決如主文。
本案經檢察官丁○○到庭執行職務。
中      華      民      國    九十二    年    三      月      十九      日
                                   臺灣高等法院臺中分院刑事第八庭
                                         審判長法  官  羅  得  村
                                               法  官  黃  文  進
                                               法  官  陳  毓  秀
右正本證明與原本無異。
不得上訴。
                                               書記官  吳  宗  玲
中      華      民      國    九十二     年      三       月    二十    日
附錄本案論罪科刑主要法條：
刑法第三百二十條第一項
意圖為自己或第三人不法之所有，而竊取他人之動產者，為竊盜罪，處五年以下有期
徒刑、拘役或五百元以下罰金。
刑法第三百四十九條第一項
收受贓物者，處三年以下有期徒刑、拘役或五百元以下罰金。
                                                                        Ｆ


司法院資訊處製作；財團法人民間司法改革基金會備份。
